臺灣臺北地方法院民事簡易判決
110年度北簡字第16811號
原      告  李麗芬  
被      告  李宸祐  

上列當事人間請求損害賠償事件，本院於中華民國110年11月17
日言詞辯論終結，判決如下︰
    主      文
原告之訴及假執行之聲請均駁回。
訴訟費用新臺幣壹仟伍佰伍拾元由原告負擔。
    事實及理由
一、按因侵權行為涉訟者，得由行為地之法院管轄，民事訴訟法
    第15條第1項定有明文。經查，本件侵權行為地在臺北市中
    正區永福橋上橋處，有道路交通事故現場圖可稽（見本院卷
    第63頁），本院自有管轄權，合先敘明。
二、原告主張：被告於民國108年12月4日17時26分許，騎乘車牌
    號碼000-0000號普通重型機車(下稱被告機車)，與原告騎乘
    車牌號碼000-0000號普通重型機車(下稱原告機車)，同沿臺
    北市中正區永福橋東向西行駛，原告機車在被告機車右前方
    ，在上橋後被告機車自原告機車左側超車時，原告機車與被
    告機車接觸，導致原告機車倒地滑行至對向車道與訴外人范
    國崇騎乘之車牌號碼000-000號普通重型機車碰撞，致原告
    受有胸部挫傷之傷害及原告機車受損，本件事故係因被告機
    車超車未保持行車安全間隔而具有過失行為並為肇事原因，
    爰依民法第184條第1項，請求被告賠償原告支出之醫療費用
    新臺幣(下同)894元，車輛修理費用38,000元，1個月無法工
    作損失25,750元，並請求精神慰撫金50,000元，合計149,64
    4元，為此提起本件訴訟等語，並聲明：㈠被告應給付原告14
    9,644元，及自起訴狀繕本送達翌日起至清償日止，按週年
    利率5%計算之利息。㈡願供擔保，請准宣告假執行。
三、被告則以：刑事判決我無罪，我在任何筆錄都沒有承認過我
    有碰到原告，而且在刑事案件都有勘驗過當時的光碟，確認
    我有保持安全距離並沒有碰撞到原告，我沒有肇事責任，二
    審判決也有認定是可歸責於原告，所以我並沒有侵權行為等
    語，資為抗辯，並聲明：駁回原告之訴。　　
四、本件原告主張被告於上開時、地號騎乘被告機車，因超車未
    保持行車安全間隔而撞及原告機車，造成原告受有胸部挫傷
    之傷害及原告機車受損，業據其提出與所述相符之臺北市車
    輛行車事故鑑定覆議會覆議意見書、佛教慈濟醫療財團法人
    台北慈濟醫院(下稱慈濟醫院)診斷證明書、慈濟醫院門診醫
    療費用收據、估價單、薪資收據為證（見本院卷第17-33頁
    ），並經本院依職權向臺北市政府警察局交通警察大隊調閱
    道路交通事故初步分析研判表、道路交通事故現場圖、道路
    交通事故補充資料表、道路交通事故談話紀錄表、道路交通
    事故調查報告表㈠㈡、道路交通事故當事人酒精測定紀錄表、
    道路交通事故肇事人自首情形紀錄表、道路交通事故當事人
    登記聯單、調查筆錄、道路交通事故照片黏貼紀錄表為憑（
    見本院卷第59-127頁）。
五、本院得心證之理由：
  ㈠按因故意或過失，不法侵害他人之權利者，負損害賠償責任
    ，民法第184條第1項前段定有明文。又此侵權行為之成立，
    須行為人因故意過失不法侵害他人權利，亦即行為人須具備
    歸責性、違法性，並不法行為與損害間有因果關係，始能成
    立，且主張侵權行為損害賠償請求權之人，對於侵權行為之
    成立要件應負舉證責任（最高法院100年度台上字第328號判
    決參照）。再按當事人主張有利於己之事實者，就其事實有
    舉證之責任，民事訴訟法第277條亦有規定。又民事訴訟如
    係由原告主張權利者，應先由原告負舉證之責，若原告先不
    能舉證，以證實自己主張之事實為真實，則被告就其抗辯之
    事實即令不能舉證，或其所舉證據尚有疵累，亦應駁回原告
    之請求（最高法院100年度台上字第415號判決要旨參照）。
  ㈡原告主張被告機車超車未保持行車安全間隔，具有過失行為
    並為肇事原因，應負侵權行為損害賠償責任云云，自應由原
    告就被告機車超車未保持行車安全間隔，具有過失行為之有
    利事實負舉證責任。
  ⒈原告就此雖提出臺北市車輛行車事故鑑定覆議會覆議意見書
    為證(見本院卷第9-19頁)，肇事經過係記載：「李宸佑騎乘
    A車與李麗芬騎乘B車，同沿永福橋東向西行駛，B車在A車右
    前方，范國崇騎乘C車沿同路對向行駛，至肇事處，A車自B
    車左側超越時，其車右側車身與B車左側車身接觸，B車倒地
    滑行至對向，與C車碰撞而肇事」等語；覆議意見記載：「
    一、李宸祐(即被告)騎乘MJK-9039號普通重型機車(A車)：
    超車未保持行車安全間隔(依影像)。(肇事原因)二、李麗芬
    (即原告)騎乘MQA-0301號普通重型機車(B車)：(無肇事因素
    )」等語(見本院卷第17、19頁)。
  ⒉然本院刑事庭於審理時，勘驗現場監視錄影檔案略以：⑴、被
    告騎乘A車，其衣著特徵為「淺色安全帽，身著深色中間處
    有一條明顯白色條紋之上衣」，原告李麗芬騎乘B車，其衣
    著特徵為「深色安全帽，身著淺色上衣」」；⑵、於畫面時
    間108年12月4日(下同)17時20分14秒，A車、B車甫出現在監
    視畫面時，A車係行駛於B車之右後方；⑶、於17時20分16秒
    ，A車於上橋前，逐漸往B車左後方行駛；⑷、於17時20分19
    秒，A車、B車於上橋時，係呈現B車較A車略前之行駛狀態；
    ⑸、於17時20分21秒，A車與B車，此時已呈現平行行駛狀態
    ；⑹、於17時20分22秒，此時A車車身已超越B車；⑺、於17時
    20分23秒，B車突然朝左傾斜，隨後撞上A車右後方；⑻、於1
    7時20分24秒，B車滑行至對向車道，A車閃過B車後，停於原
    車道，有該刑事判決可稽(見本院卷第188-194頁)，是參照
    上開勘驗筆錄，被告機車於甫上永福橋時，即已從原告機車
    左側超車，隨後二車平行，迨至永福橋上時，被告機車之車
    身已超前原告機車，是本件事故發生時，被告機車與原告機
    車並非併排平行，依一般經驗法則為客觀判斷，被告機車與
    原告機車既非平行行駛，而係被告機車略為超前原告機車，
    則被告機A車之右側手把當然不會與行駛在後之原告機車左
    側車手把發生碰撞，則原告於警詢時所稱：被告機車右邊手
    把勾到我的機車左邊手把後我便跌倒等語(見本院卷第101頁
    )，顯與客觀事實不符；又參上開勘驗內容，被告機車於上
    永福橋時，已從原告機車左側超車，事故當時，被告機車車
    身超前原告機車之車身，且被告機車並無朝右傾斜或蛇行，
    則被告機車當無未保持行車安全間隔之過失可言，上開覆議
    意見既與客觀事實不符，顯無可採，不足作為不利被告之認
    定。
  ⒊另臺灣高等法院於審理時於勘驗現場監視錄影光碟結果：被
    告所騎A車始終維持緊鄰雙黃線行駛之行向不變，且均與B車
    保持一定間隔，而雙方自錄影畫面時間17:20:20秒時起即呈
    現並行，並自同時分第21秒第3張截圖時起即維持不變之並
    行間隔，於同時分第21秒第4張截圖時，A車雖有略微超越B
    車前行，但雙方並行間隔仍維持不變，抑且於同時分第22秒
    第4張截圖時，雙方並行間隔甚至有變寬之情形，是依常理
    判斷，倘A車確有右手把勾到B車左手把之情形，在兩車並行
    間隔持續不變之情況下，理論上自應於上開第21、22秒時即
    發生B車左傾之情形，又豈會迄至同時分第23秒第2張截圖時
    起，B車才突然左傾，顯悖於常理」等語，亦有該刑事判決
    可憑(見本院卷第203-204頁)，是依上開勘驗結果，被告機
    車行駛於原告機車之左側時，迄至原告機車左傾倒向被告機
    車右後側前，雙方尚保持有一定並行間隔，亦無從看出被告
    機車有撞及原告機車（包括被告機車之右手把勾到原告機車
    左手把）之情形，是上開覆議意見，稱被告機車因未保持安
    全間隔致擦撞原告機車云云，難逕認可採而執為不利被告之
    認定。　
  ⒋復原告又未提出其他證據，證明被告機車超車未保持行車安
    全間隔，具有過失行為並為肇事原因之事實，故原告主張被
    告應負侵權行為損害賠償責任云云，尚難採憑。
　㈢從而，原告請求被告賠償醫療費用894元，車輛修理費用38,0
    00元，1個月無法工作損失25,750元，並請求精神慰撫金50,
    000元，合計149,644元，洵屬無據。
六、綜上所述，原告據以提起本訴，請求被告給付149,644元，
    及自起訴狀繕本送達翌日起至清償日止，按週年利率5%計算
    之利息，為無理由，應予駁回。原告之訴既經駁回，其假執
    行之聲請，亦失所附麗，併予駁回。　　
七、本件事證已臻明確，兩造其餘攻擊防禦方法及證據，核與判
    決之結果不生影響，爰不一一論列，併此敘明。
八、訴訟費用負擔之依據：民事訴訟法第78條。本件訴訟費用額
    ，依後附計算書確定如主文第2項所示金額。
中　　華　　民　　國　　110 　年　　11　　月　　30　　日
                  臺北簡易庭    法　官  葉藍鸚
訴訟費用計算書
項　　    目               金　額（新臺幣）　　   備　註
第一審裁判費   　 　　     1,550元
合　　　　計　　　         1,550元
元
以上正本係照原本作成。
如不服本判決，應於判決送達後20日內向本庭提出上訴狀（須按
他造當事人之人數附繕本）。如委任律師提起上訴者，應一併繳
納上訴審裁判費。
中　　華　　民　　國　　110 　年　　11　　月　　30　　日
                                書記官  林錫欽